臺灣彰化地方法院民事判決
110年度訴字第232號
原      告  趙銀環  
訴訟代理人  張崇哲律師
複代理人    黃瑋俐律師
被      告  劉冠良  
            温美雲  
            陳一火  
上列當事人間請求遷讓房屋等事件，本院於民國110年9月27日言
詞辯論終結，判決如下：
    主  文
　壹、被告應將坐落彰化縣○○鄉○○段0000地號土地上同段714建
      號即門牌彰化縣○○鄉○○村○○路○段00號建物以及如彰化縣
      彰化地政事務所土地複丈成果圖110年8月6日彰土測字第1
      816號所示編號Ｂ部分面積39.96平方公尺倉庫、編號Ｃ部分
      面積8.36平方公尺雨遮，均騰空遷讓返還原告。
　貳、被告應自民國109年12月4日起至前項房屋遷讓之日止，按
      月連帶給付原告新臺幣16,000元。
　參、原告其餘之訴駁回。
　肆、訴訟費用由被告共同負擔。
　伍、本判決原告以新台幣544,193元為原告供擔保後得假執行
      ，但被告如以新台幣1,632,580為被告預供擔保後得免為
      假執行。
　陸、原告其餘假執行之聲請駁回。
　柒、本判決履行期間為3個月。　　　　
    事實及理由
壹、程序事項：
　　按言詞辯論期日，當事人之一造不到場者，得依到場當事人
    之聲請，由其一造辯論而為判決，民事訴訟法第 385 條第 
    1 項前段定有明文。本件被告温美雲、陳一火經合法通知，
    無正當理由，未於最後言詞辯論期日到場，經核無民事訴訟
    法第 386 條所列各款之情形，爰依原告之聲請，由其一造
    辯論而為判決。
貳、原告起訴主張：
　一、民國（下同）109年12月4日原告於鈞院拍賣取得坐落彰化
      縣○○鄉○○段0000地號土地、其上同段714建號即門牌彰化
      縣○○鄉○○村○○路○段00號房屋如附圖（見卷第17頁）所示
      編號甲部分面積37.88平方公尺建物、編號乙部分面積8.7
      0平方公尺雨遮（下稱系爭不動產），並由鈞院於109年12
      月4日核發不動產權利移轉證明，並經地政機關於同年月1
      4日登記在案，此有鈞院不動產權利移轉證書（證一）、
      土地及建物登記第一類謄本（證二）、彰化縣地方稅務局
      房屋稅籍證明書（證三）可證。
　二、按拍賣之不動產，買受人自領得執行法院所發給權利移轉
      證書之日起，取得該不動產所有權，債權人承受債務人之
      不動產者亦同，強制執行法第98條第1項定有明文。次按
      所有人對於無權占有或侵奪其所有物者，得請求返還之，
      民法第767條第1項前段定有明文。既原告於109年11月24
      日經公開拍賣程序承買系爭不動產，並經鈞院於109年12
      月4日發給不動產權利移轉證書，依強制執行法第98條第1
      項規定，原告於109年12月4日取得系爭不動產權利移轉證
      書之時起，即已取得系爭不動產之所有權，而為系爭不動
      產之所有權人，且已於109年12月14日辦理所有權移轉登
      記完畢。惟被告仍基於自己占有之意思而使用收益系爭不
      動產，現仍居住於系爭不動產內，則被告等人自係無權占
      有使用原告所有之系爭不動產，為此，原告依民法第767
      條之規定，請求被告等人遷讓返還系爭不動產。
　三、復按因故意或過失，不法侵害他人之權利者，負損害賠償
      責任；數人共同不法侵害他人之權利者，連帶負損害賠償
      責任；無法律上之原因而受利益，致他人受損害者，應返
      還其利益。雖有法律上之原因，而其後已不存在者，亦同
      ；民法第184條第1項前段、第185條第1項前段、第179條
      分別定有明文。被告等人無權占用居住於原告所有之系爭
      不動產，致原告受有無法占有使用系爭不動產之損害，該
      當民法第184條第1項、第185條、第179條之規定。而原告
      每月所受損害之新臺幣（下同）20,000元，亦為被告所受
      之利益，因此原告請求被告等人按月連帶給付原告20,000
      元。
　四、原告聲明：
　　㈠被告應將坐落彰化縣○○鄉○○段0000地號土地上同段714建號
      即門牌彰化縣○○鄉○○村○○路○段00號建物以及如彰化縣彰
      化地政事務所土地複丈成果圖110年8月6日彰土測字第181
      6號所示編號Ｂ部分面積39.96平方公尺倉庫、編號Ｃ部分面
      積8.36平方公尺雨遮，均騰空遷讓返還原告。
　　㈡被告應自民國109年12月4日起至前項房屋遷讓之日止，按
      月連帶給付原告新臺幣20,000元。
　　㈢訴訟費用由被告負擔。
　　㈣原告願供擔保，請准予宣告假執行。
參、原告對被告答辯之陳述：
　　原告於591房屋交易網查詢鄰近系爭不動產之租屋行情，係
    每月20,000元，爰以此數額為計算基礎而請求之（見卷第71
    頁）。
肆、被告劉冠良答辯內容：
　一、系爭不動產係由被告温美雲向被告陳一火承租，而被告陳
      一火為被告劉冠良之僱用人，現被告劉冠良與兒子同住於
      內，故並無權利決定返還一事。
　二、鄰近系爭不動產之租屋行情大約落在8,000元至14,000元
      ，並非如原告所述之高數額。
伍、被告温美雲、陳一火未於言詞辯論期日到場，亦未提出書狀
    作何聲明或陳述。
陸、兩造不爭執事項：
　一、原告為系爭不動產之所有人。
　二、被告為系爭不動產之現時占有人。
柒、兩造爭執事項：
　　被告占有使用系爭不動產有無合法權利？
捌、本院之判斷：
　一、按以無權占有為原因，請求返還土地者，占有人對土地所
      有權存在之事實無爭執，而僅以非無權占有為抗辯者，土
      地所有權人對其土地被無權占有之事實無舉證責任，占有
      人自應就其取得占有係有正當權源之事實證明之( 最高法
      院85年度台上字第1120號判決意旨參照 )，同理無權占用
      他人房屋之舉證責任亦相同。查系爭房屋為原告經由拍賣
      取得，有本院不動產權利移轉證書及土地建物謄本可稽，
      現為被告占用中，且經本院履勘現場，及囑託彰化縣彰化
      政事務所測量屬實，有本院勘驗測量筆錄及該所110年8月
      26日彰二字第1100007314 號函檢具之土地複丈成果圖附
      卷可稽，並為被告所不爭執，則被告自應就占有系爭房屋
      之合法權源負舉證之責，原告無須舉證證明 其為無權占
      有，合先敘明。
  二、被告劉冠良雖以系爭不動產係由被告温美雲向被告陳一火
      承租，而被告陳一火為被告劉冠良之僱用人，現被告劉冠
      良與兒子同住於內，故並無權利決定返還一事抗辯等語
　　　，並未提出其有合法權利占用系爭房屋之確據，另其餘被
      告則未到庭，依民事訴訟法第280條第3項規定對他造主張
      之事實受合法通知，無故不到場亦未提出書狀爭執，準用
      自認規定，是原告主張被告無權占用之事實堪認為真實。
  三、再按所有人對於無權占有或侵奪其所有物者，得請求返還
      之，對於妨害其所有權者，得請求除去之，民法第767 條
      定有明文，則被告無權占用系爭房屋，從而，原告本於所
      有物返還請求權之法律關係，請求被告遷讓房屋並返還原
      告，要無不合，應予准許。而就被告遷讓系爭房屋予原告
      部分，按判決所命之給付，其性質非長期間不能履行或經
      原告同意者，法院得於判決內定相當之履行期間，民事訴
      訟法第396條第1項定有明文。查本件被告現經營香燭業，
      屋內囤放商品頗多，業經本院於110年5 月7日會同兩造前
      往現場履勘屬實，製有勘驗測量筆錄一紙附卷可稽，足見
      被告主張其為另覓其他承租處所營業，並搬移堆置在系爭
      房屋內之生財器具，暨裝修新承租處所營業，非有一段相
      當之履行期間，恐難達成，爰就被告遷讓並返還系爭房屋
      予原告，酌定其履行期間為三個月，以資兼顧。
  四、末按，無法律上之原因而受利益，致他人受損害者，應返
      還其利益，民法第179 條前段定有明文；又因故意或過失
      ，不法侵害他人之權利者，負損害賠償責任，亦為民法第
      184條第1項所明定；再無權使用他人建物，可能獲得相當
      於租金之利益，所有權人有不能使用收益之損害，此乃社
      會通常之觀念。查兩造間對系爭房屋出租可得利益，原告
      固提出591房屋交易網所列不動產租金行情主張每月2萬元
      ，被告劉冠良則自認附近房租行情價在8000元至14000元
      之間，查系爭房屋為店面坐落於通衢大道，屬一般熱鬧，
      有本院勘驗筆錄可稽，本院認原告請求每月相當於租金之
      不當得利以16,000元為適當，超過部分不應准許。
  五、綜上所述，原告請求㈠被告應將坐落彰化縣○○鄉○○段
　　  0000地號土地上同段714建號即門牌彰化縣○○鄉○○村○○路○
      段00號建物以及如彰化縣彰化地政事務所土地複丈成果圖
      110年8月6日彰土測字第1816號所示編號Ｂ部分面積39.96
      平方公尺倉庫、編號Ｃ部分面積8.36平方公尺雨遮，均騰
      空遷讓返還原告。㈡被告應自民國109年12月4日（系爭不
      動產所有權移轉原告之日）起至前項房屋遷讓之日止，按
      月連帶給付原告新臺幣16,000元即請求，則屬無據，難予
      准許，應予駁回。又被告遷讓交還房屋之履行期間本院定
      為三個月，俾以兼顧兩造之權益，併此敘明。
  六、原告陳明願供擔保請求宣告假執行，依法酌定相當金額宣
　　  告之，被告部分依職權酌定預供擔保免為假執行之金額。
      至駁回部分，假執行之聲請失所依附，應予駁回。
  七、本件判決之基礎已臻明確，兩造其餘之攻擊、防禦方法及
　　  舉證，核與判決結果無影響，爰不一一予以論列，併此敘
      明。
  八、結論：本件原告之訴為一部有理由，一部無理由，應依民
　　  事訴訟法第第79條、85條第1項、第390條第2項、392條第
      2項，判決如主文。
中　　華　　民　　國　　110 　年　　10　　月　　27　　日
                  民事第四庭    法  官　李言孫
以上正本係照原本作成。
如對本判決上訴，須於判決送達後20日內向本院提出上訴狀。如
委任律師提起上訴者，應一併繳納上訴審裁判費。 
中　　華　　民　　國　　110 　年　　10　　月　　27　　日
                                書記官  梁永慶